臺灣高雄地方法院刑事判決　　　　　　　　　　　　　九十年度交易字第八七號
　　公　訴　人　臺灣高雄地方法院檢察署檢察官
　　被　　　告　甲○○
右列被告因公共危險案件，經檢察官提起公訴（九十年度偵字第二０八八四號），本
院判決如左：
    主  文
甲○○服用酒類，不能安全駕駛動力交通工具而駕駛，累犯，處有期徒刑伍月，如易
科罰金以參佰元折算壹日。
    事  實
一、甲○○前於民國八十九年間因公共危險案件，經本院於八十九年六月十六日以八
    十九年度雄交簡字第六六五號判處有期徒刑三月，甫於八十九年十一月十三日易
    科罰金執行完畢，詎甲○○仍不知悔改，明知其酒後駕車易肇事致生危險，且飲
    酒吐氣時酒精成分達每公升零點二五毫克以上者不得駕車，到達每公升零點五五
    毫克以上者，駕車則有害公共危險之虞，竟於九十年十一月二日凌晨二時許在仁
    武交流道下與朋友共飲含有酒精成分之保力達後，在不能安全駕駛之情況下，仍
    駕駛車牌號碼ＹＭ－八四三六號自用小客車，沿國道十號高速公路由西向東方向
    行駛欲返家，在行經國道十號東向十三公里處時，因超速經警攔檢後，於現場對
    其作酒精濃度測試，發現其吐氣中所含之酒精濃度達每公升零點七一毫克，並有
    對員警指揮遲緩，駕駛判斷力顯然欠佳；查獲後出入車門困難、走路東倒西歪，
    顯無法為正常操控駕駛；測試或訊問過程中，有大聲漫罵、哭鬧與員警糾纏不清
    或不配合等情事；意識不清跡象，顯然無法安全駕駛；查獲後曾站立於高速公路
    車道上經勸阻多次才停止等情，認已達無法安全駕駛之程度。
二、案經內政部警察署國道公路警察局報請臺灣高雄地方法院檢察署檢察官偵查起訴
    。
    理  由
一、訊據被告甲○○對於在右揭時、地服用含有酒精成分之保力達後駕車之事實坦承
    不諱，惟辯稱：伊很清醒，不會有發生危險之情形云云。經查：按刑法第一百八
    十五條之三乃係為維護交通安全，故規定對於服用酒類或其他相類之物過量致意
    識模糊而仍駕駛交通工具者所為之處罰，以防止交通事故之發生。而其規定所謂
    「不能安全駕駛」，乃抽象危險犯，並不以發生具體危險為必要，而對於呼氣酒
    精濃度已達每公升零點五五毫克（○．五五ＭＧ＼Ｌ）以上，肇事率為一般正常
    人之十倍，認為已達不能安全駕車之標準，此業經法務部八十八年五月十八日法
    八八檢字第○○一六六九號函告週知，另按就醫學文獻所知，飲酒後一小時許，
    其體內血液酒精濃度可達最高，此有八十八年十月二十六日（八八）院賓文廉字
    第一三四○七號臺灣高等法院函中臺北醫學院附設醫院精神科主任蔡尚穎「酒精
    對人體生理與行為之影響」一文可據。而本案被告係於查獲前一天晚上約十一時
    許至遭查獲當時前約半小時許間食用含有酒精成分之鱉爐及飲用含酒精成分之飲
    品，此已據被告陳明（見本院九十一年一月二日審判筆錄），而被告經警攔檢檢
    測酒精之時間是該日凌晨三時二十二分許，且該當時其血液中之酒精濃度已達每
    公升零點七一毫克，此亦有該測試單可證，另被告當時之精神狀況，依證人吳中
    正即對被告為酒精測試之警員到庭證稱：「因為被告超速，我們攔檢他，他還不
    停，我們有開警笛及警示器，後來我們攔下後，我們請他下來，他下車速度很慢
    ，動作不穩定，他身上的酒味很濃。我們要求被告作酒精測試，他不配合，他僵
    持很久，他才測，後來發現他超過標準，要請他回隊上製作筆錄，他拒絕並走到
    車道上。」「我事後回分隊問他筆錄，他說他不知道那時有走到車道的情形。」
    （見本院九十一年一月二日審判筆錄）再被告於遭查獲後經觀察有「對員警指揮
    遲緩，駕駛判斷力顯然欠佳」「查獲後出入車門困難、走路東倒西歪，顯無法為
    正常操控駕駛」「測試或訊問過程中，有大聲漫罵、哭鬧與員警糾纏不清或不配
    合等情事」「有意識不清跡象，顯然無法安全駕駛」「查獲後曾站立於高速公路
    車道上經勸阻多次才停止」等情事，亦有測試觀察紀錄表足參，是依前所述，在
    對被告做酒精濃度測試及觀察之當時，依前醫學文獻所述，應是被告血液內酒精
    濃度逐漸上升之時，而在被告血液內酒精濃度尚未達最高時所作之測試及觀察，
    已有如證人吳中正前所述動作不穩定等語，並有「出入車門困難、走路東倒西歪
    」「有意識不清跡象」等情，從而，依前揭說明，其發生肇事之危險性，顯已高
    出一般人，被告顯於駕駛動力交通工具之始，即已達不能安全駕駛之情狀，足堪
    認定，故被告所辯，顯不足採。此外，尚有內政部警政署國道公路警察局舉發違
    反道路交通管理事件通知單足資佐證。是本案事證已臻明確，被告犯行洵堪認定
    ，應予依法論科。
二、核被告所為，係犯刑法第一百八十五條之三服用酒類不能安全駕駛動力交通工具
    而駕駛罪。又被告前於八十九年間因公共危險案件，經本院於八十九年六月十六
    日以八十九年度雄交簡字第六六五號判處有期徒刑三月，甫於八十九年十一月十
    三日易科罰金執行完畢，有台灣高等法院被告全國前案紀錄表可憑，其於五年以
    內再犯本件有期徒刑以上之罪，為累犯，應依刑法第四十七條之規定加重其刑。
    爰審酌爰審酌被告既明知酒後不得駕車，且酒後駕車發生車禍之機率，較未飲酒
    者為高，詎仍為駕駛小客車，不啻對他人已產生立即侵害之高度危險性，亦自陷
    於危險狀態中，且嚴重侵害道路交通往來安全，惟念及其犯後態度尚可等一切情
    狀，量處如主文所示之刑，並諭知易科罰金之折算標準。
據上論斷，應依刑事訴訟法第二百九十九條第一項前段，刑法第一百八十五條之三、
第四十七條、第四十一條第一項，罰金罰鍰提高標準條例第二條，判決如主文。
中      華      民      國      九十一    年      一      月    十六    日
                                  臺灣高雄地方法院交通法庭
                                      法  官  楊  國  祥
右正本證明與原本無異。
如不服本判決，應於判決送達後十日內，向本院提出上訴狀。
                                      書記官  陳  怡  真
中    華    民    國    九十一    年       一      月        十七      日
附錄論罪法條
中華民國刑法第一百八十五條之三
服用毒品、麻醉藥品、酒類或其他相類之物，不能安全駕駛動力交通工具
而駕駛者，處一年以下有期徒刑、拘役或三萬元以下罰金。
